臺灣板橋地方法院刑事判決　　　　　　　99年度易字第3524號
公　訴　人　臺灣板橋地方法院檢察署檢察官
被　　　告　林再旺
上列被告因詐欺案件，經檢察官提起公訴（99年度偵字第28173
號）及移送併辦（臺灣板橋地方法院檢察署99年度偵字第32142
號、臺灣臺南地方法院檢察署100 年度偵字第414 號），本院判
決如下：
    主  文
林再旺幫助意圖為自己不法之所有，以詐術使人將本人之物交付
，處有期徒刑月，如易科罰金，以新臺幣壹仟元折算壹日。
    事  實
一、林再旺於民國99年8 月22日至同年9 月15日間之某日（起訴
    書略載為97年8 月15日起至99年9 月14日止期間之某日），
    預見若將自己之銀行帳戶存摺及提款卡提供他人使用，可能
    幫助他人從事詐欺取財犯行，仍不違反其本意，竟基於幫助
    詐欺取財之犯意，將其所有之第一商業銀行頭前分行帳戶（
    帳號00000000000 號，以下稱第一銀行帳戶），及中國信託
    商業銀行丹鳳分行帳戶（帳號000000000000號，以下稱中信
    銀行帳戶）之提款卡及密碼，在不詳地點，交予不詳年籍姓
    名之人，以供該人及所屬之詐騙集團成員使用，該詐騙集團
    取得上開存摺等物後，於：
  (一)99年9 月15日晚上8 時45分許，假冒係奇摩拍賣網站人員，
    打電話向何宗易誆稱其前於奇摩拍賣網站購物時，因在簽收
    單據時，誤勾選分期付款之欄位，為確保權益，宜至郵局查
    詢存款餘額，且為使帳戶無法於晚上12時自動扣款，須先依
    指示將現金存款由郵局提出再存入指定帳戶云云，致何宗易
    陷於錯誤，而於同日晚上10時12分許、10時16分許及10時20
    分許，至位在桃園縣桃園市○○路附近之第一銀行之自動櫃
    員機，以無卡存款方式，分次存入新臺幣（下同）五萬八千
    元、一千元、一千元至林再旺之上開第一銀行帳戶內。
  (二)99年9 月15日，假冒係森森購物人員，打電話向許文秀訛稱
    其於網路購物時分期付款有誤，須依指示至郵局重新交易云
    云，致許文秀陷於錯誤，先於當日晚上10時30分許至位在苗
    栗縣頭份鎮○○路102 號之頭份郵局，匯款一萬九千零十三
    元至林再旺之上開中信銀行帳戶內，再於當日晚上11時13分
    許至位在苗栗縣之第一銀行自動櫃員機，以無卡存款之方式
    ，存入四萬五千元至林再旺之上開第一銀行帳戶內。
  (三)99年9 月14日晚上，假冒係購物公司人員，打電話向王令台
    謊稱其於PChome網站購物時，因公司內部人員疏失，誤將其
    付款方式設定為12期分期繳費，要做取消動作云云；後又由
    另一名自稱係匯豐銀行信用卡中心值班主管洪主任，打電話
    向王令台誆稱其前於購物網站訂購商品時，因未做登出動作
    ，致遭駭客侵入，須依指示操作自動櫃員機云云，致王令台
    陷於錯誤，而後於99年9 月16日凌晨持其母之土地銀行提款
    卡至位在新竹市○○路○段附近之第一銀行自動櫃員機，提
    領九萬九千元現金，旋於同日凌晨2 時17分許，亦利用第一
    商業銀行自動櫃員機，以無卡存款之方式，將九萬九千元存
    入林再旺所提供之上開第一銀行帳戶內。
二、案經臺北縣（現改制為新北市）政府警察局土城分局報請臺
    灣板橋地方法院檢察署檢察官偵查起訴。
    理  由
一、按被告以外之人於審判外之言詞或書面陳述，除法律有規定
    者外，不得作為證據，刑事訴訟法第159 條第1 項定有明文
    。又按被告以外之人於審判外之陳述，雖不符刑事訴訟法第
    一百五十九條之一至一百五十九條之四之規定，而經當事人
    於審判程序同意作為證據，法院審酌該言詞陳述或書面陳述
    作成時之情況，認為適當者，亦得為證據，刑事訴訟法第15
    9 條之5 第1 項定有明文，就證人何宗易、許文秀、王令台
    於警詢時之陳述，被告同意作為證據，且本院斟酌證人何宗
    易、許文秀、王令台於警詢時之供述證據取得過程並無瑕疵
    ，且與本案待證事實間具有相當之關聯性，以之為本案證據
    尚無不當，是揆諸上開說明，證人何宗易、許文秀、王令台
    於警詢時之陳述具有證據能力，合先敘明。
二、訊據被告林再旺矢口否認有何犯行，辯稱：伊第一銀行帳戶
    及中信銀行帳戶的存摺及提款卡，都是放在家裡房間的1 個
    綠色包包內，警察在99年9 月18日打電話給伊，伊去查看時
    ，上開2 帳戶的存摺及提款卡就不見了，伊並沒有交給別人
    ，也沒有告訴別人帳戶的密碼云云。經查：
  (一)上揭犯罪事實業經被害人何宗易、許文秀、王令台於警詢時
    指述明確，並有被害人何宗易提出之第一銀行自動櫃員機交
    易明細表影本3 張（見臺灣板橋地方法院檢察署99年度偵字
    第28173 號卷第15頁）、被害人許文秀提出之郵政自動櫃員
    機交易明細表影本、第一銀行自動櫃員機交易明細表影本各
    1 張（見同前偵查卷第23、24頁）、被害人王令台提出之第
    一銀行自動櫃員機交易明細表影本1 張（見同前偵查卷第35
    頁），及桃園縣政府警察局八德分局大安派出所受理刑事案
    件報案三聯單影本、內政部警政署反詐騙諮詢專線紀錄表影
    本、苗栗縣警察局竹南分局竹南派出所受理刑事案件報案三
    聯單影本、苗栗縣警察局竹南分局竹南派出所受理詐騙帳戶
    通報警示簡便格式表影本、新竹縣警察局竹東分局下公館派
    出所受理刑事案件報案三聯單影本、新竹縣警察局竹東分局
    下公館派出所受理各類案件紀錄表影本各1 件（見同前偵查
    卷第16、17、20、26、33、34頁），以及被告林再旺於第一
    商業銀行頭前分行之開戶資料及交易往來明細影本1 份（見
    同前偵查卷第49至51頁），與被告林再旺於中國信託商業銀
    行丹鳳分行之開戶資料及交易往來明細影本1 份（見同前偵
    查卷第63至72頁）在卷可稽。
  (二)依我國一般金融交易習慣，存款戶辦理開設帳戶而一併申辦
    提款卡者，其於開戶銀行可以存摺、印章或以提款卡之方式
    提領帳戶內之金額，然欲於其他非開戶銀行提領該帳戶之款
    項者，即須持提款卡前往操作自動櫃員機為之，而以提款卡
    操作自動櫃員機提領現金者，除應使用正確之提款卡外，亦
    應一併輸入正確之提款卡密碼始得提領，而提款卡之密碼乃
    係由帳戶所有人自行設定，係極為私密之事，他人並無從知
    悉，是如僅單純遺失帳戶存摺及提款卡，他人斷無輕易知悉
    提款卡密碼而使用其帳戶作為匯、提款工具之可能。而被告
    之上開2 帳戶於被害人匯入款項後，旋遭人以操作自動櫃員
    機之方式提領，此有上開2 帳戶之交易往來明細各1 份在卷
    可稽，可見詐騙被害人之人及其同夥，事前非但已持有被告
    上開帳戶之提款卡，且知悉正確密碼。倘如被告所辯，為何
    他人能正確知悉上開2 帳戶的正確密碼？被告所辯顯不可採
    。
  (三)況且，詐騙被害人之人及其同夥，若果未得被告同意使用上
    開2 帳戶，則被告隨時有可能掛失並補發新提款卡後將詐得
    入帳戶內之款項提領一空，則詐騙被害人之人焉有可能甘冒
    此風險損失之理？益徵被告所辯為虛偽。
  (四)再者，被告雖辯稱：伊第一銀行帳戶及中信銀行帳戶的存摺
    及提款卡，都是放在家裡房間的1 個綠色包包內，警察在99
    年9 月18日打電話給伊，伊去查看時，上開2 帳戶的存摺及
    提款卡就不見了，伊並沒有交給別人，也沒有告訴別人帳戶
    的密碼云云。但查，被告自陳在99年間時，其家中並無其他
    物品失竊等語，則被告辯稱惟獨家中房間裡的1 個綠色包包
    內之上開2 帳戶的存摺及提款卡無端憑空消失乙節，殊難置
    信。況且倘如被告所辯，他人為何竟能正確知悉上開2 帳戶
    的正確密碼？又查，卷附被告之中信銀行帳戶交易往來明細
    顯示，被告曾於99年8 月22日以提款卡提領現金七百元，提
    領後之帳戶餘額僅剩六十五元而已（見臺灣板橋地方法院檢
    察署99年度偵字第28173 號卷第71頁），此次提領現金七百
    元之行為，與卷附該帳戶之交易往來明細顯示被告使用提款
    卡提領現金的習慣乃是以千元為單位提領之情形，迥不相同
    ，益徵被告乃是刻意先將帳戶提領一空（餘額僅剩六十五元
    而已）後，於99年8 月22日至同年9 月15日間之某日（起訴
    書略載為97年8 月15日起至99年9 月14日止期間之某日，尚
    有未洽），將其上開2 帳戶之提款卡及密碼，提供予不詳年
    籍姓名之人使用，甚為明確，被告所辯在在均不可信。
  (五)按刑法上之故意，可分為直接故意與不確定故意（間接故意
    ），所謂「不確定故意」，係指行為人對於構成犯罪之事實
    ，預見其發生而其發生並不違背其本意者，刑法第13條第2
    項定有明文。查金融帳戶之申請甚為簡易方便，亦無信用問
    題，如有使用帳戶之需要，自可自行開戶，如非供作犯罪出
    入之帳戶或其他不法目的，應無隱匿自己名義帳戶而使用他
    人金融帳戶之必要，且邇來利用各種名目詐欺取財之犯罪類
    型層出不窮，該等犯罪，多數均係利用人頭帳戶作為出入帳
    戶，並經媒體廣為披載，被告係成年且智力成熟之人，對此
    應知之甚詳，竟仍將其上開2 帳戶之提款卡及密碼提供給不
    詳年籍姓名之人使用，足見被告有容認不詳年籍姓名之人利
    用其帳戶犯詐欺取財罪之不確定故意，是本件事證明確，被
    告犯行洵堪認定。
三、查前揭不詳年籍姓名之人及其同夥組成之犯罪集團使被害人
    何宗易、許文秀、王令台陷於錯誤，將前揭款項匯至被告之
    上開銀行帳戶中，渠等所為該當刑法第339 條第1 項之詐欺
    取財罪。又按刑法上之幫助犯，係對於犯罪與正犯有共同之
    認識，而以幫助之意思，對於正犯資以助力，而未參與實施
    犯罪之行為者而言，如未參與實行犯罪構成要件之行為，且
    係出於幫助之意思提供助力，即屬幫助犯，而非共同正犯。
    查被告將其所有之上開第一銀行帳戶及中信銀行帳戶之提款
    卡、密碼提供予不詳年籍姓名之人使用，使該不詳年籍姓名
    之人及其同夥組成之詐欺集團作為對被害人實施詐欺取財犯
    罪之取款工具，顯係基於幫助該不詳年籍姓名之人及其同夥
    組成之詐欺集團實施詐欺取財犯罪之犯意，而未參與前開詐
    欺取財犯行之構成要件行為。是核被告林再旺所為，係犯刑
    法第30條第1 項、第339 條第1 項之幫助詐欺取財罪。而被
    告係基於幫助之犯意而為詐欺取財構成要件以外之行為，為
    幫助犯，爰依刑法第30條第2 項規定，依正犯之刑減輕之。
    被告以一幫助行為，同時觸犯3 個相同之幫助詐欺取財罪名
    ，為想像競合犯，應依刑法第55條規定，從一重處斷。至於
    臺灣板橋地方法院檢察署所移送併案之99年度偵字第32142
    號偵查案件，其事實與起訴之犯罪事實相同，又臺灣臺南地
    方法院檢察署100 年度偵字第414 號偵查案件，其事實亦與
    起訴之犯罪事實相同，併此敘明。爰審酌被告提供銀行帳戶
    予不法詐欺份子，非但增加被害人尋求救濟之困難，亦使不
    法詐欺份子得以順利掩飾詐欺取財所得財物，復參酌被告素
    行狀況、犯罪手段、所生危害及犯罪後態度等一切情狀，量
    處如主文所示之刑，並諭知易科罰金之折算標準。
據上論斷，應依刑事訴訟法第299 條第1 項前段，刑法第339 條
第1 項、第30條、第55條、第41條第1 項前段，刑法施行法第1
條之1 條第1 項、第2 項前段，判決如主文。
本案經檢察官陳映蓁到庭執行職務。
中    華    民    國   100    年    3     月    8     日
                    刑事第六庭  審判長法  官  戴嘉清
                                      法  官  林晏鵬
                                      法  官  王瑜玲
以上正本證明與原本無異。
如不服本判決應於收受送達後10日內向本院提出上訴書狀，並應
敘述具體理由；其未敘述上訴理由者，應於上訴期間屆滿後20日
內向本院補提理由書（均須按他造當事人之人數附繕本）「切勿
逕送上級法院」。
                                      書記官  廖貞音
中    華    民    國   100    年    3     月    8     日
附表本案論罪科刑法條全文：
刑法第339 條
意圖為自己或第三人不法之所有，以詐術使人將本人或第三人之
物交付者，處五年以下有期徒刑、拘役或科或併科一千元以下罰
金。
以前項方法得財產上不法之利益或使第三人得之者，亦同。
前二項之未遂犯罰之。